【裁判字號】    89,訴,241
【裁判日期】    900716
【裁判案由】    廢棄物清理法
【裁判全文】
臺中高等行政法院判決                              八十九年度訴字第二四一號
                              .
    原      告  甲○○
    訴訟代理人  丙○○
    訴訟代理人  乙○○
右當事人間因廢棄物清理法事件，原告不服台中縣政府中華民國八十八年六月七日八
八府訴委字第一六七四七六號訴願決定，提起行政訴訟，本院判決如左︰
    主  文
訴願決定及原處分均撤銷。
訴訟費用由被告負擔。
    事  實
一、事實概要：緣原告所有坐落台中縣太平市○○○段三○一八地號土地，於民國八
    十七年十一月十二日遭民眾陳情有違反廢棄物清理法情事，經台中縣環境保護局
    會同台中縣警察局霧峰分局頭汴派出所及被告會勘後，依違反廢棄物清理法之規
    定，由被告處以罰鍰銀元三萬元（折合新台幣九萬元），原告不服，依法提起訴
    願，亦遭決定駁回，遂提起本件行政訴訟。
二、兩造聲明：
    (一)原告聲明求為判決：訴願決定及原處分均撤銷。
    (二)被告聲明求為判決：駁回原告之訴。
三、兩造之陳述：
    (一)原告主張之理由：
      1.台中縣政府八十八年六月七日八八府訴委字第一六七四七六號訴願決定書，
        雖作成於八十八年五月二十日，但實際投郵卻在八十九年七月十八日，原告
        實際收到日期為八十九年七月十九日，此有郵局證明可查，如此行政效率，
        令原告不敢茍同，合先敘明。
      2.原告所有坐落於台中縣太平市○○○段三○一八號土地，迄未變更為廢棄物
        棄置場，也未同意他人或自行堆置廢棄物，遭人偷倒垃圾，造成原有林木及
        果樹枯死，受害無處求償，又成處分對象，顯不合情理。
      3.前項土地被處以違反廢棄物清理法，並非環保人員直接查獲，緣起於另有檢
        舉人，環保單位不查檢舉人之蓄意，有無嫁禍原告之嫌，竟以原告無法舉證
        行為人為何人而作為決定，如此是否意即要所有農民二十四小時都要設哨看
        著自己的田園不成，實失公理。又檢舉後會勘時，原告並未獲通知到場，勘
        查情形如何，是否僅勘查上述地點或連同鄰地亦勘查，是否有避重就輕等不
        公之紀錄，原告均無法得知。
      4.被告所指未經核准即經營廢棄物之貯存、清除或處理業務，應以行為人為處
        分對象。被告無法查得行為人為何，即以原告為處分對象，不僅不盡責且失
        職，其以原告無法舉證為由，更係其卸責辯解之詞，難道法律只保護官署而
        不保護一般民眾，而有失法律之公平正義？是請鈞院判決如訴之聲明，以維
        原告權益。
    (二)被告答辯之理由：
      1.查原告所稱之處分，係被告依據台中縣環境保護局八十八年二月二日八八府
        環一字第二五五○九號函執行原告「違反廢棄物清理法第二十條之規定，並
        依同法第二十七條規定予以處分」而處以罰鍰三萬元，折合新台幣九萬元整
        ，依法並無不合。
      2.本案係由台中縣環境保護局逕行告發後再函由被告依法處分，被告僅就告發
        人及其土地登記所有權人確認無誤後，即以八八太市清字第三六○二號函開
        立違反環境衛生行為案件處分通知單，程序上合乎規定，但沒有直接證據可
        以證明是原告讓他人傾倒的。基上論結，被告所為之處分及訴願決定並無違
        誤，請准如訴之聲明。
    理  由
一、本件原告所有坐落台中縣太平市○○○段三○一八地號土地，於八十七年十一月
    十二日遭民眾陳情有違反廢棄物清理法情事，經台中縣環境保護局會同台中縣警
    察局霧峰分局頭汴派出所及被告會勘後，依違反廢棄物清理法之規定，由被告處
    以罰鍰銀元三萬元，固非無見。惟查坐落台中縣太平市○○○段三○一八地號土
    地係原告所有，固有土地登記簿謄本可證，台中縣環境保護局依據民眾八十七年
    十一月十二日陳情書略謂：「原告將其農牧用地變更為廢棄物棄置場且將原有水
    泥路面之產業道路掩埋，造成損害。」，於八十七年十二月十一日下午十五時五
    分至現場稽查時發現遭傾倒建築廢土及廢棄物，惟未查獲行為人，乃函請相關單
    位辦理會勘後再依法辦理，有台中縣環境保護局事業廢棄物稽查紀錄表及現場照
    片附卷可查。台中縣環境保護局再於八十七年十二月二十四日上午九時三十分會
    同台中縣警察分局霧峰分局頭汴派出所、被告相關人員至現場會勘，會勘結論略
    謂：「．．．會勘當時於該地號遭棄置大批廢棄物（已拍照存證）．．．」並製
    作會勘紀錄、稽查紀錄表附卷存證，台中縣環境保護局遂以原告經營廢棄物貯存
    、清除處理業務未向地方主管機關申請核發許可證為由，依違反廢棄物清理法第
    二十條規定告發後移由被告依違反同法第二十七條規定處罰鍰新台幣九萬元等情
    。
二、按「當事人主張事實須負舉證責任，倘其所提出之證據不足為主張之證明，自不
    能認其主張之事實為真實。」原行政法院三十六年判字第十六號判例著有明文。
    本件係由台中縣環境保護局逕行告發後再函由被告依法處分，被告僅就告發人及
    其土地登記所有權人確認無誤後，未能舉證行為人為何人，即以八八太市清字第
    三六○二號函開立違反環境衛生行為案件處分通知單。惟查原告上開土地上雖有
    被傾倒廢棄土物之事實，並遭民眾陳情「原告將其農牧用地變更為廢棄物棄置場
    且將原有水泥路面之產業道路掩埋，造成損害。」等情事，惟此為原告堅決否認
    有同意他人傾倒廢棄土物，又此情事並不能證明原告有經營廢棄物之貯存、清除
    或處理業務，況被告之訴訟代理人乙○○於九十年二月八日本院準備程序時，亦
    自承沒有直接證據可以證明是原告讓他人傾倒的，而目前不肖之徒偷倒廢棄土物
    之情事甚多，自不能以原告所有土地上有傾倒之廢棄土物及陳情書，即認定原告
    有經營廢棄物之貯存、清除或處理業務，而加以處罰。又被告並未查獲傾倒廢棄
    物之人，且無積極之證據證明原告有上開違法行為，即遽以處罰，自有未洽，訴
    願決定，予以維持，亦有未合。原告訴請撤銷，為有理由。爰將訴願決定及原處
    分均撤銷，以資適法。
三、據上論結，本件原告之訴為有理由，依行政訴訟法第一百九十五條第一項前段、
    第九十八條第三項前段，判決如主文。
中      華      民      國     九十     年      七      月     十六     日
                    臺 中 高 等 行 政 法 院  第 二 庭
                                審 判 長 法  官      沈  水  元
                                         法  官      王  德  麟
                                         法  官      林  秋  華
右正本證明與原本無異。
如不服本判決，應於判決送達後二十日內向本院提出上訴書狀，其未表明上訴理由者
，應於提起上訴後二十日內向本院提出上訴理由書（須依對造人數附具繕本）；如於
本判決宣示或公告後送達前提起上訴者，應於判決送達後二十日內補提上訴理由書（
須附繕本）。未表明上訴理由者，逕以裁定駁回。
提起上訴應預繳送達用雙掛號郵票拾份(每份三十四元)。
中      華      民      國     九十     年      七      月     十六     日
                                    法院書記官      杜  秀  君


司法院資訊處製作；財團法人民間司法改革基金會備份。
